【裁判字號】    95,易,1112
【裁判日期】    950919
【裁判案由】    詐欺等
【裁判全文】
臺灣臺中地方法院刑事判決              95年度易字第1112號
公  訴  人  臺灣臺中地方法院檢察署檢察官
被      告  己○○
選任辯護人  黃英傑律師
            施家治律師
上列被告因詐欺等案件，經檢察官提起公訴（九十四年度偵字第
一三五七八號），本院判決如下：
    主    文
己○○無罪。
    理    由
一、公訴意旨略以：被告己○○擔任臺中市中區繼光里里長及臺
    中市○○○○街行人徒步區管理委員會主任委員，係受臺中
    市○○○○街行人徒步區管理委員會之各會員委託處理事務
    之人，竟利用該受委託之機會，因戊○○擔任代表人之亞洲
    企劃有限公司（下稱亞洲公司）於民國九十四年一月承辦由
    被告擔任主任委員之臺中市○○○○街行人徒步區管理委員
    會主辦之「2005年繼光年貨大街活動」，基於不法所有之意
    圖，(一)先於九十三年十月初（起訴書誤載為九十四年，業經
    公訴檢察官當庭更正），向任職亞洲公司之乙○表示需支付
    其個人新臺幣（下同）八十萬元，否則將不與亞洲公司簽約
    ，乙○不得已即於九十三年十月五日（起訴書誤載為九十四
    年，業經公訴檢察官當庭更正）經由甲○○交付二十萬元予
    被告；(二)又於九十三年十二月中旬（起訴書誤載為九十四年
    ，業經公訴檢察官當庭更正），再向乙○詐稱需六十萬元打
    點臺中市政府產業課官員，始可准許「2005年繼光年貨大街
    活動」二十一日否則只可辦理十五日，並稱將協助出資三十
    萬元及安排乙○等與臺中市政府官員見面，乙○為求活動順
    利進行，遂於九十三年十二月二十二日，在臺中市○○路肯
    德基炸雞店地下室一樓咖啡館，當場由乙○及丁○○共同將
    三十萬元現金交付被告；因認被告分別涉有刑法第三百四十
    六條第一項之恐嚇取財罪（原起訴法條為刑法第三百四十二
    條第一項之背信罪，公訴檢察官於審判期日當庭以言詞變更
    為第三百四十六條第一項之恐嚇取財罪）、第三百三十九條
    第一項之詐欺取財罪等罪嫌。
二、按犯罪事實應依證據認定之，無證據不得認定犯罪事實；不
    能證明被告犯罪或其行為不罰者，應諭知無罪之判決，刑事
    訴訟法第一百五十四條第二項、第三百零一條第一項分別定
    有明文。而刑事訴訟法上所謂認定犯罪事實之證據，係指足
    以認定被告確有犯罪行為之積極證據而言，該項證據自須適
    合於被告犯罪事實之認定，始得採為斷罪資料，最高法院二
    十九年上字第三一０五號著有判例。又認定犯罪事實所憑之
    證據，無論係直接證據或間接證據，其為訴訟上之證明，須
    於通常一般之人均不致有所懷疑，而得確信其為真實之程度
    者，始得據為有罪之認定，倘其證明尚未達到此一程度，而
    有合理之懷疑存在，復無其他調查途徑可尋，法院即應為無
    罪之判決，最高法院七十六年台上字第四九八六號著有判例
    。
三、原起訴意旨認被告涉有前開罪嫌，無非係以：被告上揭犯行
    ，業據告訴人亞洲公司代表人戊○○（起訴書將戊○○誤載
    為告訴人）於臺中市調查站詢問時及偵查中指述綦詳，核與
    證人乙○、丁○○於臺中市調查站及偵查中經隔離訊問並具
    結後證述之情節大致相符；又證人甲○○於臺中市調查站人
    員詢問及偵查中均堅稱乙○於九十三年十月五日確有透過伊
    轉交一紙盒子給被告，但不知內裝何物等語，惟此節亦經被
    告全盤否認，辯稱：伊絕對沒有拿甲○○或任何人所交付之
    任何東西云云，與甲○○所述並不相符；此外，復有告訴人
    亞洲公司代表人戊○○提供內容略以：（乙○稱『你說，局
    長答應你要二十二號帶我們送茶葉到主管家。』、被告稱『
    我是說有機會我來安排‧‧‧，現在二十一天我有沒有幫你
    做到，哪有作媒人包生子的‧‧‧對不起，你有沒有答應我
    不要把這件事說出去‧‧‧他若肯，我帶你們去他家坐，我
    也有付一半，你不信，我拿證明給你看』）扣案可資佐證，
    錄音帶之內容經核亦與告訴人指述被告上揭犯行內容相吻合
    ，足證被告確有利用其受臺中市○○○○街行人徒步區管理
    委員會委任處理事務之機會，損害全體會員之利益而向亞洲
    公司索取二十萬元而為違背其任務之行為，及詐欺亞洲公司
    索取三十萬元之行為等，資為論據。（公訴檢察官認原起訴
    被告所涉背信罪嫌部分，應係構成恐嚇取財罪嫌。）
四、訊據被告堅詞否認有何恐嚇取財、詐欺取財之犯行，辯稱：
    伊並未收到二十萬元及三十萬元之現金，且告訴人亞洲公司
    透過投標程序而得標，取得繼光街年貨大街活動承辦權，伊
    並無任何權限，得片面不與告訴人亞洲公司簽約，而告訴人
    亞洲公司亦無私下給付任何利益予伊以獲得簽約之理由，又
    臺中市政府對於辦理年貨大街活動之期間，只要事先提出申
    請，均會准許辦理為期三星期二十一天之活動，亦不需要私
    下打點承辦官員，況且，告訴人亞洲公司迄未能提出公司帳
    冊資料，以證明確實有支付前開二筆款項，單純事後製作之
    公司傳票尚難為據，伊確實並無恐嚇取財或詐欺取財之行為
    等語。
五、經查：
（一）關於辯護人爭執告訴人亞洲公司提出之錄音帶及錄音譯文
      及證人丁○○於調查站所為陳述之證據能力部分：
  １、對於告訴人亞洲公司提出之九十四年一月六日被告與證人
      乙○、丁○○、甲○○在臺中市○○○路亞洲公司談話內
      容之錄音帶，雖係證人乙○在被告不知情之前提下，偷偷
      錄製，惟因證人乙○並非以違法手段取得，且該談話內容
      確係關涉被告有無收受三十萬元款項之重要事項，與詐欺
      取財之待證事實間具有證據關連性，應有證據能力，不得
      予以排除。被告辯護人主張該錄音帶係在被告不知情之情
      況下遭到竊錄，無證據能力，應予排除，尚屬無據。至於
      告訴人亞洲公司提出之錄音帶譯文，係告訴人亞洲公司依
      據該錄音帶內容自行節錄，無法顯現完整談話內容，且屬
      於由錄音帶衍生之派生證據，自仍應以錄音帶實際勘驗之
      完整內容為據，合先敘明。
  ２、對於證人丁○○先前於警詢中陳稱：「九十三年九月二十
      日我們亞洲公司標到臺中市○○○○街行人徒步區管理委
      員會所要辦理的『2005繼光年貨大街』活動，當時標到該
      活動後繼光里長己○○即私下要求我們公司必須給付她個
      人八十萬元，否則她將不跟我們公司簽約使我們無法順利
      辦理該活動，最後於九十三年十月初，我與乙○、甲○○
      、己○○等人在亞洲公司的辦公室裡達成協議，由我們給
      付二十萬元給己○○個人，隔天我們就通知甲○○到亞洲
      公司來拿二十萬元，並由他轉交給己○○，至於甲○○有
      無將錢交給己○○我就不清楚了。」、「在我們得標後，
      己○○說年貨大街只能在舊曆過年的前後二個禮拜辦理，
      因此只能辦理十五天，如果我們給她六十萬元，她可以去
      打點臺中市政府的相關官員，我們就能辦理二十一天，最
      後我們跟她妥協的結果就是給付她三十萬元。」等語（參
      照偵查卷第十二頁），及於調查站中陳稱：「於協商次日
      上午己○○即指定甲○○至本公司辦公室向乙○索取二十
      萬元，乙○於亞洲公司辦公室交予甲○○二十萬元現金（
      依我印象，甲○○並用紙袋包裝離去，至於使用何種紙袋
      包裝，我已記不清楚了），再由甲○○轉交予己○○。」
      、「本公司因在過年後舉辦年貨大街對利益影響甚大，所
      以要己○○協助解決，而己○○則藉機向我們表示：如本
      公司要如往年在農曆過年前連續舉辦二十一天，渠可代向
      市府經濟局長、課長等相關官員打點，惟需款六十萬元作
      為吃飯、送禮及紅包之用。因招商時間緊迫，經我們與己○○協商後，己○○同意前述打點之款項降為三十萬元，
      經我向乙○報告後，乙○迫於無奈同意支付三十萬元給己○○，並依己○○要求將索取之三十萬元現金裝於茶葉罐
      內（半斤裝方形茶葉罐一罐），且於九十三年十二月二十
      二日下午二時許，我陪同乙○赴臺中市○○路、繼光街口
      之肯德基地下室咖啡廳與己○○見面，現場並將內裝三十
      萬元現金之茶葉罐一罐當面交予己○○收執，當時，己○○並未依約帶臺中市政府官員到場，我們曾質疑前述三十
      萬元是否真正送交予臺中市政府官員，但己○○表示，因
      事涉敏感臺中市政府官員不便到場，但事成後會安排我們
      與相關臺中市政府官員吃飯、泡茶，相互認識。」等語（
      參照偵查卷第四九頁反面、第五十頁），依據刑事訴訟法
      第一百五十九條之三第三款之規定「被告以外之人於審判
      中有所在不明而無法傳喚或傳喚不到之情形，其於檢察事
      務官、司法警察官或司法警察調查中所為之陳述，經證明
      具有可信之特別情況，且為證明犯罪事實之存否所必要者
      ，得為證據。」，本件證人丁○○既經本院合法傳喚拘提
      ，無正當理由未到庭，可見證人丁○○確有傳喚不到之情
      事；而證人丁○○先前於警詢及調查站中所為之陳述，固
      與證人乙○證述內容大致相符，然因證人丁○○係告訴人
      亞洲公司執行長，證人乙○則擔任執行董事，為實際負責
      人，且在本案中均係代表公司與被告聯繫，立場相同，自
      難期為不利於告訴人亞洲公司之陳述，且證人丁○○於警
      詢及調查站中之陳述過程，並未經具結程序，以擔保其供
      述之真實性，因此，證人丁○○先前於警詢及調查站中所
      為之陳述，若無其他公正中立第三人之證述內容或其他相
      關佐證，本院尚難判定其具備特別可信性。至於辯護人聲
      請傳喚之證人丁○○，經合法傳喚、拘提結果，無正當理
      由均未到庭應訊，本院既已對證人丁○○為拘提之強制手
      段，證人丁○○仍未到庭應訊，已善盡證據調查之手段，
      辯護人對此再行聲請拘提證人丁○○，本院認有延滯訴訟
      之虞，爰不再予拘提證人丁○○。
（二）對於被告被訴恐嚇取財（原背信部分）、詐欺取財之現有
      各項事證之證明力析述如下：
  １、首先，依據臺中市○○○○街行人徒步區第四屆管理委員
      會臨時會九十三年九月二十日會議紀錄（參照偵查卷第一
      二九頁），內容記載繼光商店街年度活動企劃廠商，有「
      黃氏廣告」、「得點廣告」、告訴人亞洲公司參與競標，
      表決結果：黃氏廣告四票、得點廣告五票、告訴人亞洲公
      司六票，決議由告訴人亞洲公司得標，由此可知，「黃氏
      廣告」係最低票，第二順位得標人為「得點廣告」，告訴
      人亞洲公司當時亦有到場列席，對於會議結果亦當有所知
      悉，則被告縱係以「黃氏廣告」願意支付一百萬元簽約為
      由要脅告訴人亞洲公司額外支付二十萬元款項，告訴人亞
      洲公司亦應無所畏懼，畢竟「黃氏廣告」是第三順位得標
      人，被告斷不可能逕行選擇與「黃氏廣告」簽約，因此，
      對於證人乙○、丁○○該部分所述，即有可疑；再者，被
      告身為臺中市○○○○街行人徒步區管理委員會之主任委
      員，本身僅係對外代表該管理委員會，對於管理委員會開
      會決議之事項，被告並無擅自決定變更之權限，若被告果
      真如此妄為，告訴人亞洲公司大可透過該臺中市○○○○
      街行人徒步區管理委員會或主管機關臺中市政府尋求救濟
      ，並無理由接受被告無理之要求。由此可見，告訴人亞洲
      公司並無任何理由，必須接受被告要脅額外交付二十萬元
      現金之要求。又依據臺中市政府於九十三年一月十九日發
      佈之臺中市○○街區年貨大街管理辦法（參照偵查卷第一
      四０頁）第三條規定：「本辦法所稱年貨大街，係指於春
      節前後二星期內封街所舉辦之活動。」、第五條第二項規
      定：「年貨大街活動期間以三星期為限。」，由此可見，
      臺中市政府對於年貨大街活動之管理，只要事先備齊活動
      企劃書、交通維持計畫、環境清潔維護計畫、災害應變計
      畫等書面資料，提出申請，均可以獲准在春節前後辦理為
      期三星期二十一天之年貨大街活動，並無任何限制。告訴
      人亞洲公司既欲承辦臺中市○○○○街行人徒步區管理委
      員會之年貨大街活動，對於臺中市政府對於轄區○○○街
      區○○○街活動之管理規定，應當有相當之瞭解程度，若
      被告僅係單純以必須打點市政府官員始得獲准辦理二十一
      天之年貨大街活動為由，詐取三十萬元現金，告訴人亞洲
      公司何以不自行向臺中市政府方面查詢相關規定，卻私下
      應允被告之無理要求？由此可見，告訴人亞洲公司按理不
      應在未經查證之情況下，即配合被告提出私下打點市政府
      官員之違例要求。況且，證人即臺中市○○○○街行人徒
      步區管理委員會委員丙○○亦於本院審理中到庭證稱：被
      告僅係主委職務，對外代表管委會而已，並無權變更管委
      會之決議內容，亦無任何理由拒絕與得標之告訴人亞洲公
      司簽約，又依往例年貨大街活動均係舉辦為期二十一天之
      活動，只要告訴人亞洲公司依照時間提出企劃，管委會即
      會送市政府申請核准等語（參照本院卷第二０一至頁），
      足認告訴人亞洲公司確實並無須擔憂被告擅自拒絕簽約或
      要求私下打點官員之要求，更無額外支付二十萬元、三十
      萬元款項之理由。
  ２、次以，依據證人甲○○先於警詢中陳稱：「我只記得我曾
      幫乙○轉交一包粉紅色橢圓形硬紙板的禮盒給己○○，乙○還特別跟我說那是己○○的東西，要我幫忙轉交，但我
      不知道禮盒裡面是什麼東西。」、「因為當時乙○告訴我
      那是己○○前一天去公司留下的東西，所以我就沒問。」
      等語（參照偵查卷第十四頁）；及於調查站中亦陳稱：「
      乙○交給我一個盒子（粉紅色紙盒，與禮餅盒子大小相當
      ）要我轉交給己○○，乙○表示，該盒子是己○○前一天
      至渠辦公室忘了帶回去的。」等語（參照偵查卷第七五頁
      ）；又於偵查中證稱：「我曾經交過禮盒之類的東西給己○○，是乙○拿給我的。」、「是紙盒子。」、「他（指
      乙○）說交給己○○，那一天是簽約之前，得標之後，我
      有問乙○那是什麼，他說是己○○昨天留下的東西，叫我
      拿去給她。」等語（參照偵查卷第六六頁）；嗣於本院中
      到庭證稱：「乙○說有事情跟我說，要我過去，我們大概
      談了半小時，我一進門，乙○就說有東西要交給被告，並
      從桌子下面拿了一個粉紅色的禮盒交給我，我就放在旁邊
      ，繼續和乙○聊，我要離開的時候，乙○又再告訴我，要
      我轉交給被告。」、「乙○是直接拿袋子給我，裡面裝了
      一個盒子。」、「（乙○或他們公司任何人都）沒有（告
      訴我交給我的禮盒裡面有現金二十萬元）。」等語（參照
      本院卷第七五、七六頁），證人甲○○自警詢、調查站、
      偵查以迄本院審理為止，前後陳述均相一致，並無增刪匿
      飾之情。佐以，證人乙○於調查站中陳稱：「甲○○介紹
      我參與『繼光商店街系列參展覽活動年度企劃案』招標案
      ，是我公司的顧問，也是我的朋友，甲○○知道前述二十
      萬元是要交給己○○的，他是受我請託轉交的。」等語（
      參照偵查卷第三十七頁反面至第三十八頁），核與證人甲○○分別於偵查中證稱：「我是在第一廣場做生意，亞洲
      公司當時是在那邊辦電腦展，我是幫乙○提供企劃，因為
      第一廣場屬於繼光里內，己○○是里長，所以我認識己○○。」等語（參照偵查卷第六六頁），及於調查站中陳稱
      ：「九十三年九月間，因繼光街管委會公開對外招攬『繼
      光商店街系列參展覽活動年度企劃案』之承辦廠商，我引
      介亞洲公司乙○、丁○○等人參與該繼光街活動之招標，
      並提供部分建議案予亞洲公司，該案最後由亞洲公司得標
      承攬辦理。」等語（參照偵查卷第七四頁反面）相符，可
      見證人甲○○係引介告訴人亞洲公司參與投標及提供企劃
      案之人，與告訴人亞洲公司及證人乙○、丁○○間應無任
      何嫌隙，自無刻意隱匿真相，損害告訴人亞洲公司權利之
      理，且證人甲○○與被告僅係鄰居關係，在本案中並未顯
      現有何利害關係存在，尚不足以認定證人甲○○有甘冒偽
      證罪之風險而刻意迴護被告之虞。由此可知，證人甲○○
      之立場，相較於證人乙○、丁○○、戊○○等人，應係屬
      於相對客觀中立之第三人，其所為之證述內容，應該具有
      較高程度之可信性。
  ３、觀諸證人乙○於偵查中證稱：「後來在九十三年十月初還
      沒有簽約時，被告到公司找我們，那時候公司在臺中市○○路，表示要八十萬元給她個人，才願意跟我們簽約，我
      們答應先支付二十萬元，以求順利簽約，當天有戊○○、
      甲○○、丁○○等人在場，都是在我們公司，被告要求我
      們由甲○○轉交給她，是在隔天即十月五日我們公司的戊○○董事長將二十萬元拿給甲○○，如何交付我不知道。
      」等語（參照偵查卷第三九至四十頁），而於本院審理中
      則證稱：「當時在場有我、被告、甲○○、丁○○，在我
      大隆路亞洲公司總經理辦公室，被告同意二十萬元後先離
      開，並且指明說交給甲○○她就放心。他們三人離開之後
      ，我叫會計戊○○拿錢到辦公室給我，用黃色的牛皮紙袋
      裝好，隔天在我辦公室我交給甲○○，要他晚上交給被告
      。」、「我又告訴他（指甲○○）是二十萬元，而且談判
      時，甲○○也在場，他也知道二十萬元的事情。」等語（
      參照本院卷第七九、八十頁），證人乙○對於該二十萬元
      究係親自委託證人甲○○轉交，或係由證人戊○○委託轉
      交，先後陳述不一；又對於證人乙○所稱二十萬元協商過
      程中證人甲○○亦有在場參與等情，亦經證人甲○○於偵
      查及本院審理中明確否認知悉之情（參照偵查卷第八二頁
      、本院卷第七六頁）；再者，對於證人乙○委託證人甲○○轉交之現金二十萬元之包裝形式，證人甲○○指稱係以
      粉紅色禮盒裝置（業如前述），而證人戊○○分別於偵查
      中則證稱：「我在辦公室把錢交給乙○，用黃色牛皮紙，
      我把它包好交給乙○，我當場看到乙○把錢交給甲○○。
      」等語（參照偵查卷第四二頁）及於本院中證稱：「以黃
      色牛皮紙袋包裝，可以裝A4紙張大小的規格，裝好之後是
      依照鈔票的寬度折疊起來，厚度約五公分左右，千元鈔二
      百張的厚度。」等語（參照本院卷第八五頁），至於證人
      乙○於本院中係證稱：「我叫會計戊○○拿錢到辦公室給
      我，用黃色的牛皮紙袋裝好，隔天在我辦公室我交給甲○○，要他晚上轉交給被告。」、「會計交給我的時候，是
      用白色信封裝，我交給被告的時候，是用黃色牛皮紙袋裝
      。」等語（參照本院卷第八十、八三頁），證人戊○○究
      竟係以白色信封裝置後交付證人乙○，還是直接以黃色牛
      皮紙袋裝妥交付，二人所述不同，更與證人甲○○所稱以
      粉紅色禮盒裝置不符，則證人乙○、戊○○與證人甲○○
      所述，是否為同一標的，即有可議之處。再者，對於證人
      乙○於偵查中證稱：「十二月中旬被告請原來我們公司的
      執行長丁○○通知我，他說市政府產業課的官員需要六十
      萬元打點，才能准許我們辦年貨大街活動二十一日，否則
      只能准十五天，我請丁○○轉達被告我只能給三十萬元，
      而且我覺得不對，要求見市政府的主管，被告請丁○○轉
      告我她同意三十萬元的金額，二十一日就會准了，且願意
      帶主管於九十三年十二月二十二日下午二點在臺中市○○
      路肯德基地下室一樓咖啡館與我見面順便交錢，結果九十
      三年十二月二十二日下午二點丁○○與我到場，我把錢放
      在茶葉罐內，到咖啡館交給她，並沒有見到市政府之官員
      。」等語（參照偵查卷第四十頁），依據證人乙○所言，
      既係事先約定好與市政府主管見面當場交付打點費用三十
      萬元，何以被告未依約帶同該市政府主管到場，證人乙○
      、丁○○仍願意支付三十萬元予被告？且證人乙○、丁○○身任公司執行董事及執行長，在公司財務不豐之情況下
      ，對於被告提出之不合理要求，按理應當先行查證，確認
      額外支付公關費用有無實益或必要性後，始行斟酌支付，
      為何在未經求證之下，即大膽應允支付，證人乙○、丁○○之作法，頗費人猜疑。
  ４、況且，對於告訴人亞洲公司提出之錄音帶，經本院當庭以
      錄音機播放勘驗結果，確認為被告與乙○、丁○○之談話
      內容，該錄音帶內容詳實呈現完整連續對話內容，並無剪
      接中斷之情形（參照本院卷第二二三至二二四頁），而告
      訴人亞洲公司提出之節錄錄音帶內容表（參照偵查卷第七
      十至七三頁），與本院實際勘驗之結果有所出入。依據本
      院實際勘驗錄音帶內容，由該譯文內容顯示（參照本院卷
      第二三三至二三九頁），被告針對乙○質疑收取三十萬元
      交付何人之事，從頭至尾均未正面回應，最後並明確否認
      並未收取三十萬元之款項，換言之，該段談話內容中關於
      被告收取三十萬元款項之部分，均是乙○個人所述之部分
      ，是以，該錄音帶及錄音譯文本身，自難作為證明被告確
      有向告訴人亞洲公司詐取為打點臺中市政府相關官員之三
      十萬元款項之事證。
  ５、另以，證人戊○○於本院審理中證稱：「（二十萬元的來
      源，是）跟我們股東週轉來的，因為在標到該案之後，考
      量辦理活動需要款項，就有先跟股東週轉一些款項。本來
      十月五日簽約當天，是要給管委會八十萬元，另外二十萬
      元就是要給被告個人。」等語（參照本院卷第八七頁），
      依據證人戊○○提出之現金支出傳票影本二份（參照偵查
      卷第五四頁），第一份九十三年十月五日現金支出傳票影
      本，係由擔任出納之戊○○於九十三年十月二日製作，經
      擔任總裁之乙○於九十三年十月二日批核，內容記載簽約
      金一百萬元，包含支付繼光街保證金、回饋金，及「鄭主
      委公關費二十萬元」，惟依據證人乙○前開證述內容觀之
      ，被告原先要求必須額外支付其個人八十萬元始願簽約，
      證人乙○、丁○○於九十三年十月四日與被告談妥先支付
      二十萬元即簽約，並於九十三年十月五日透過甲○○交付
      二十萬元現金予被告後，當日隨即交付簽約，何以戊○○
      及乙○在九十三年十月二日時即事先知悉要準備二十萬元
      之現金，以供支應？又該現金支出傳票中出納戊○○及總
      裁乙○均特別簽註日期，依照一般商業習慣，身任出納、
      總裁職務者，應當不會有同時誤載日期之明顯錯誤發生，
      因此，乙○、戊○○稱可能誤載，即有可議，且若告訴人
      亞洲公司可以在九十三年十月二日即以備妥二十萬元款項
      ，何以不在九十三年十月四日協商完成後，當場交付被告
      收受，卻還要事後於翌日再透過第三人即證人甲○○增加
      日後訴訟糾紛舉證之困難度；再者，該現金支出傳票上關
      於簽約金下方附註之記載文字，二者明顯係使用不同粗細
      之筆所寫，極有可能係事後所加註，則其內容之真實性，
      即有待亞洲公司提出公司帳冊資料以資核對查證，始可判
      定。是以，目前告訴人亞洲公司對於該二十萬元之來源，
      既無法提出公司帳冊資料或任何週轉款項之股東以資查證
      ，本院尚難據以該現金支出傳票而認定該二十萬元資金之
      來源，據以推論被告收受該二十萬元之事實。次以，第二
      份九十三年十二月二十二日現金支出傳票上，明確記載「
      交際費—支付繼光街鄭主委公關費」三十萬元之支出，並
      提出戊○○向中國國際商業銀行申請開立之活期儲蓄存款
      帳戶存摺影本（參照偵查卷第五五頁），確實於九十三年
      十二月二十二日有提領現金三十萬元，並自行註明「給鄭
      主委」，則證人戊○○確實有提領該三十萬元款項之情，
      應屬合理推論，只是告訴人亞洲公司有支出該三十萬元款
      項之前提事實，並不能直接推定被告有收受該三十萬元款
      項之情，仍應有其他事證，始足以認定；從而，本院認證
      人戊○○之證述內容，尚不足以資為認定被告有恐嚇取財
      、詐欺取財之直接證據。至於，證人戊○○雖擔任告訴人
      亞洲公司之名義負責人，但實際負責人為其夫即證人乙○
      ，證人戊○○僅係擔任出納之工作，且依據證人戊○○於
      偵查中證稱：「我只有第一次在場，第一次是九十三年十
      月初，在大隆路本公司之辦公室，被告表示要跟我公司索
      賄八十萬元，後來協調到二十萬元，當時在場的人有我、
      乙○、丁○○、甲○○與被告等人。」等語（參照偵查卷
      第四二頁）可知，證人戊○○僅係負責公司財務支出及第
      一次協商額外支付二十萬元以簽約之部分，至於第二次支
      付三十萬元公關費用部分，既未參與，全部經過流程，均
      係聽聞證人乙○、丁○○所為，其該部分證言，應屬傳聞
      證據，自不得作為認定事實之證據使用，附此敘明。
  ６、末以，對於證人乙○先前指稱被告未將簽約日當天收取之
      回饋金六十萬元及保證金二十萬元存入臺中市○○○○街
      行人徒步區管理委員會帳戶內云云。惟對於九十三年十月
      五日簽約當日，告訴人亞洲公司依約支付回饋金六十萬元
      及保證金二十萬元，合計八十萬元之現金予被告，被告即
      於當日交由會計存入第一商業銀行繼光分行臺中市○○○○街行人徒步區管理委員會申請開立之活期存款帳戶內，
      此有臺中市○○○○街行人徒步區管理委員會所有之第一
      商業銀行繼光分行存摺影本一份為證。且證人乙○稱該簽
      約金八十萬元係由會計直接匯款云云，亦屬實情相悖，告
      訴人亞洲公司實際上係以現金支付。綜上所述，證人乙○
      證述內容，顯有部分與事實有所出入，對於該瑕疵之存在
      ，自會影響其證言之可信度，而證人丁○○先前於警詢及
      調查站所為之陳述，亦與證人甲○○所述情節不符，自無
      從認定其具有特別可信性，承認其證據能力，而採納作為
      本案之證據方法；又證人戊○○之證述內容，僅能證明告
      訴人亞洲公司確有支出二十萬元、三十萬元，尚不能證明
      被告有向告訴人亞洲公司恐嚇取財及詐欺取財之犯行，亦
      即二者間並無直接之證據關連性存在；是以，雖有證人乙○、戊○○之證述指述被告有藉機從中收取二十萬元、三
      十萬元款項之行為，但因證人甲○○之證述內容及錄音帶
      之勘驗結果無法確認被告有承認收取三十萬元之情，以致
      無從確認被告有收受前開款項之情。是以，現有事證尚不
      足以認定被告有何施用恐嚇、詐術手段，向告訴人亞洲公
      司訛取之行為。
（三）末查，事實之認定，應憑證據，如未能發現相當證據，或
      證據不足以證明，自不能以推測或擬制之方法，為裁判基
      礎；又認定犯罪事實所憑之證據，雖不以直接證據為限，
      間接證據亦包括在內，然無論直接證據或間接證據，其為
      訴訟上之證明，須於通常一般之人均不致有所懷疑，而得
      確信其為真實之程度者，始得據為有罪之認定，倘其證明
      尚未達此一程度，而有合理之懷疑存在而無從使事實審法
      院得有罪之確信時，即應由法院為諭知被告無罪之判決。
      對於公訴意旨指訴被告恐嚇取財、詐欺取財之犯行，現有
      事證尚不足以使本院產生有罪之心證；此外，復查無其他
      積極證據足資證明被告確有施用恫嚇或詐術之行為之行為
      ，其被訴恐嚇取財、詐欺取財之犯行應屬不能證明，揆諸
      前揭規定及判例意旨，本院自應為無罪判決之諭知。
據上論斷，應依刑事訴訟法第三百零一條第一項，判決如主文。
中    華    民    國    95    年    9     月    19    日
                  刑事第五庭    審判長法  官  賴恭利
                                      法  官  劉麗瑛
                                      法  官  巫淑芳
上正本證明與原本無異。
如不服本判決，應於送達後十日內向本院提出上訴狀（須附繕本
），上訴於臺灣高等法院臺中分院。
                                      書記官  王麗麗
中    華    民    國    95    年    9     月    19    日


司法院資訊處製作；財團法人民間司法改革基金會備份。
